【裁判字號】    83,訴,3326
【裁判日期】    891123
【裁判案由】    偽證
【裁判全文】
臺灣臺中地方法院刑事判決                        八十三年度訴字第三三二六號
    公  訴  人  臺灣臺中地方法院檢察署檢察官
    被      告  甲○○
    選任辯護人  林彝憲
右列被告因偽證案件，經檢察官提起公訴 (八十三年度偵字第九一九九號)，本院判
決如左：
    主  文
甲○○證人於執行審判職務之公署審判時，於案情有重要關係之事項，供前具結，而
為虛偽陳述，處有期徒刑柒月，緩刑參年。
    事  實
一、甲○○曾任簡天來（業於民國八十一年二月二十六日死亡）之看護，與丁○○（
    亦已於八十八年七月二十六日死亡）則為舊識。緣訴外人張俊雄於八十二年間曾
    以：另訴外人江金耀於八十一年三月十二日向伊聲稱丁○○向第三人簡天來購買
    座落新竹市○○段六四二、六四四、六０七、六一六、六一七地號等五筆土地及
    地上建物，即新竹市○○村○○路六之五六號房屋，因資金不足，急需新臺幣（
    下同）一千二百萬元作為繳付尾款及土地增值稅之使用，且丁○○已徵得簡天來
    同意願提供上開標的物，作為借款之擔保，並設定抵押權；嗣丁○○於八十一年
    三月十六日向伊出示已得簡天來同意辦理產權移轉及抵押權登記之委託書，以取
    信於伊，雙方並約定，借款期限為三個月，丁○○應於期限內完成所有權移轉登
    記，並向銀行貸得款項以返還借款，而伊即於當日交付丁○○三百萬元之支票，
    嗣於八十一年四月二日因江金耀、丁○○已將上述不動產辦理抵押權設定登記予
    伊之妻張林美英，故於同年四月六日，即再交付九百萬元予丁○○，丁○○即簽
    發二百萬及一千萬元之本票二紙交予伊，而上述本票因丁○○逾期不清償，張林
    美英即於八十二年二月九日聲請臺灣新竹地方法院裁定強制執行上開抵押物，並
    依八十二年度拍字第十六號裁定准予拍賣，而伊於八十二年二月二十三日申請簡
    天來戶籍以進行強制執行，始發現簡天來早已於八十一年二月十六日死亡，拍賣
    程序無法進行，而伊始知受騙；江金耀與丁○○既已知簡天來早已死亡，而竟以
    偽造之委託書，並偽訂抵押權，使伊交付一千二百萬元，因認丁○○涉有詐欺及
    行使偽造文書、使公務員登載不實等罪嫌云云之意旨，向本院對江金耀與丁○○
    提起自訴。經本院以八十二年度自字第二二三號一案進行審理，於該案審理中，
    甲○○經本院於八十二年四月三十日以證人身分傳喚出庭作證，經承辦該案之法
    官當庭諭知具結之義務及偽證之處罰，並命書記官朗讀結文後由甲○○於證人結
    文上簽名。嗣就於前開案件案情有重要關係之事項，法官詢以：「有無將新竹市
    ○○段六四二、六四四、六○七、六一六、六一七地號土地及地上物賣給丁○○
    ？」，甲○○竟偽稱：「有，八十年十二月底賣給丁○○，有訂買賣契約，涂某
    先付了八十萬元，其餘未付。」；法官另詢以：「有無同意丁○○辦抵押設定？
    」，甲○○又偽稱：「有，答應他設定一千二百萬元。」；又法官詢以：「簡天
    來有無委託丁○○辦理登記？」，甲○○亦偽稱：「是簡天來的字沒錯。」；法
    官再詢以：「委託書之事知否？」，甲○○復偽稱：「我有看到簡天來寫給丁○
    ○這張委託書。」等語，而為虛偽之陳述。
二、案經簡天來之繼承人乙○○、丙○○告發後，由臺灣臺中地方法院檢察署檢察官
    偵查起訴。
    理  由
一、訊據被告甲○○對於右揭事實，已供認不諱，並有前開本院八十二年度自字第二
    二三號一案之八十二年四月三十日上午九時四十分審判筆錄影本附卷可稽；就被
    告所證述之情節確與事實不符一情，又核與告發人乙○○、丙○○於偵查中所指
    述之情節相符，復經本院調取該件本院八十二年自字第二二三號各審卷宗資料核
    閱無訛。而就本院八十二年度自字第二二三號一案之自訴人自訴意旨以觀，簡天
    來是否有委託丁○○辦理系爭坐落新竹市○○段六四二、六四四、六○七、六一
    六、六一七地號土地及地上物之抵押設定與登記，有無出具委託書與丁○○，甲
    ○○有無將新竹市○○段六四二、六四四、六○七、六一六、六一七地號土地及
    地上物賣給丁○○，有無訂立買賣契約，及其有無同意丁○○辦抵押設定等情事
    ；又均與前揭自訴案件中系爭之抵押權是否為虛偽設定，有無詐欺、偽造文書之
    事實，顯有重要關係。本件事證明確，被告犯行應堪認定。
二、核被告甲○○所為，係犯刑法第一百六十八條之偽證罪。爰審酌被告之品行，本
    件犯罪之動機、目的、手段、對國家司法審判權所生危害，犯後於本院審理時亦
    已坦承犯行，態度尚屬良好等一切情狀，量處如主文所示之刑。末查被告未曾受
    有期徒刑以上刑之宣告，有台灣台中地方法院檢察署刑案資料查註記錄表在卷可
    按，其又有年邁之老母陳林花與稚女劉芳羽亟需其照料，有戶籍登記簿謄本一件
    在卷可參，其經此次偵、審程序及科處徒刑之教訓，日後當知警惕，信無再犯之
    虞，本院綜核各情，認上開所宣告之刑以暫不執行為適當，爰併予宣告緩刑三年
    ，以啟自新。
據上論斷，應依刑事訴訟法第二百九十九條第一項前段，刑法第一百六十八條、第七
十四條第一款，判決如主文。
中      華      民      國    八十九    年     十一     月    二十三    日
       臺灣臺中地方法院刑事第三庭
                                            法  官  張  智  雄
右正本證明與原本無異。
如不服本判決，應於判決送達後十日內向本院提出上訴狀，上訴於臺灣高等法院臺中
分院( 須附繕本 )。
                                            書記官
中      華      民      國    八十九    年     十一     月    二十四    日
附錄論罪科刑法條
刑法第一百六十八條
於執行審判職務之公署審判時或於檢察官偵查時，證人、鑑定人、通譯於案情有重要
關係之事項，供前或供後具結，而為虛偽陳述者，處七年以下有期徒刑。


司法院資訊處製作；財團法人民間司法改革基金會備份。
